臺灣嘉義地方法院刑事判決　　　　　　　 93年度易字第224號
　　公　訴　人　臺灣嘉義地方法院檢察署檢察官
　　被　　　告　丁○○原名翟.
　　　　　　　　乙○○
　　共　　　同
　　選任辯護人　嚴庚辰律師
　　　　　　　　洪國誌律師
　　　　　　　　陳國瑞律師
上列被告等因詐欺案件，經檢察官提起公訴（93年度偵緝字第
320、321號），本院判決如下：
    主  文
丁○○共同連續以詐術得財產上不法之利益，處有期徒刑玖月。
乙○○共同連續以詐術得財產上不法之利益，處有期徒刑陸月，
如易科罰金，以佰元折算壹日。緩刑年。
    事  實
一、丁○○與乙○○為母子關係，二人均已經濟狀況窘迫，明知
    大量申請行動電話門號，將無能力繳納巨額之行動電話費用
    ，並可預見將行動門號ＳＩＭ卡（晶片）交與他人，無法控
    制他人使用行動電話，而撥打行動電話所生不可預料之費用
    ，係由申請人負擔，如申請人無力繳納，該使用ＳＩＭ卡撥
    打行動電話費之人，即可逃避繳納行動電話費用，二人竟與
    不知名之「陳」姓成年男子共同基於意圖為自己不法所有及
    得財產上不法利益之概括犯意聯絡，自民國（以下同）八十
    九年九月十七日起至同年十二月一日止，隱瞞無力繳納行動
    電話費之情事，由丁○○帶同乙○○前往中華電信股份有限
    公司臺灣南區電信分公司嘉義營運處（以下簡稱中華電信嘉
    義營運處），或前往嘉義市○○路二四九號委由「全虹企業
    股份有限公司－嘉義中正店」（以下簡稱全虹嘉義中正店）
    之職員邱鈺順、高淙賢、丙○○等人代為辦理，以乙○○為
    申請人，連續於詳如附表所示之時間，以附表所示之方式，
    向中華電信嘉義營運處申請詳如附表所示之三十支行動電話
    門號使用，使中華電信嘉義營運處承辦人員以為乙○○有能
    力繳納行動電話費而陷於錯誤，將如附表所示之三十支行動
    電話門號ＳＩＭ卡及手機（其中附表編號１、２、３、搭
    配手機購買，每支手機當時市價新台幣【以下同】五千八百
    八十元，申請人自繳金額一千八百八十元，另由中華電信公
    司補貼四千元）交予丁○○、乙○○及其委託如附表所示之
    人，上開四支手機再由全虹嘉義店，以每支手機四千元之價
    格收購，丁○○先後取得上開三十支行動電話門號ＳＩＭ卡
    後，旋將各該行動電話ＳＩＭ卡交與「陳」姓男子，作為連
    續免費撥打電話之用，「陳」姓男子取得上開行動電話ＳＩ
    Ｍ卡後，即將之插入行動電話中，連續對外撥打電話多次，
    中華電信公司陷於錯誤，認「陳」姓男子為正常使用前開行
    動電話門號之用戶而提供電信服務，迄九十年五月間止，因
    而詐得如附表所示行動電話費，合計一百零二萬三千八百六
    十六元之財產上不法利益。嗣因乙○○未繳納分文行動電話
    費，經中華電信嘉義營運處多次催繳，均未獲置理，報警追
    查後始獲悉上情。
二、案經中華電信公司台灣南區電信分公司訴請臺灣嘉義地方法
    院檢察署檢察官偵查起訴。
    理  由
一、訊據被告丁○○、乙○○對於上揭事實於本院審理時均坦承
    不諱（見本院卷第2宗第35、60、69、71至78頁），被告乙○○另於偵查中亦承認有申請如附表所示之三十支行動電話
    門號交與被告丁○○使用等情（見91年發查卷第56頁），且
    查：
  (一)前開行動電話門號，均係由被告丁○○帶同被告乙○○前往
    中華電信嘉義營運處，或「全虹嘉義中正店」委由證人邱鈺
    順、高淙賢、丙○○等人代為辦理等情，業據被告乙○○、
    丁○○於本院審理時承認無訛（見本院卷第73、74頁），並
    分別據證人邱鈺順、李明樺於偵查中及本院審理時證述屬實
    （見93年偵緝字第320號卷第34、48頁，91年發查卷第72頁
    ，本院卷第2宗第36至42頁）。
  (二)上開三十支行動電話門號申請書，經法務部調查局鑑定結果
    ：送鑑申請書三十份，其中編號至（即附表編號、３
    、２、１、）之申請書上無指紋；編號15.19.20.及（即附
    表編號９、、、）申請書上之指紋殘缺模糊難以比對
    ；其餘申請書上之指紋均與被告乙○○之指紋相同等情，有
    該局93年10月6日調科貳字第09300388300號鑑定通知書及指
    紋比對分析表在卷可憑（見93年偵緝320號卷第72至75頁）
    ；再被告乙○○承認附表編號４至之申請書（即申請書鑑
    定編號１至）上「乙○○」之簽名，係其本人親自簽名（
    見本院卷第1宗第47、73頁）；又附表編號１至３、等四
    份申請書（即申請書鑑定編號第至）上雖無「乙○○」
    之簽名，惟其上有「乙○○」之印章印文，此有該四份申請
    書可憑，而該四份申請書上之印章印文，係被告乙○○之印
    章所蓋用，且被告乙○○上開印章於申請行動電話時，均交
    給其母即被告丁○○使用等情，亦據被告乙○○於本院審理
    時供述明確（見本院卷第2宗第72、73頁），及證人丙○○
    於本院審理時結證無誤（見本院卷第2宗第38頁）；再參諸
    上開無被告乙○○簽名或捺指印之四份申請書（見外放證物
    袋申請書鑑定編號至號）上，申請人聯絡電話（05）
    0000 000號電話，與被告乙○○前開二十六份其親自申辦之
    申請書上所留聯絡電話相同等情觀之，足見上開三十支行動
    電話門號，確係被告丁○○帶同被告乙○○前往中華電信嘉
    義營運處及全虹嘉義中正店，以被告乙○○名義所申請辦理
    者，要無疑義。
  (三)被告乙○○於偵查中及本院審理時均供稱申請之三十支行動
    電話門號ＳＩＭ卡，均交給被告丁○○使用（見91年發查卷
    第56頁，本院卷第2宗第69、70頁）；被告丁○○於本院審
    理時亦供稱行動電話門號晶片在被告乙○○交給伊保管後，
    伊先後交與一位「陳」姓成年男子使用等語（見本院卷第2
    宗第75頁）；又證人即中華電信嘉義營運處職員甲○○於偵
    查中及本院審理時結證稱：其於九十年六月二十一日，到被
    告家中查訪時，乙○○表示有申請很多電話，但電話門號都
    交給他母親翟遠貞（於九十三年八月二十三日改名「丁○○
    」－見偵緝第320卷第59、60頁之臺灣高等法院檢察署函及
    核准更改姓名通報單），當時她母親不在，並給予（0915）
    821938 號翟遠貞之行動電話號碼，經其撥打聯絡，翟遠貞
    在電話中表示有申請三十個門號，申請完之後，就拿給別人
    等語（見91年發查卷第62頁，本院卷第95、96頁），再上開
    行動電話撥打次數頻繁，有通聯紀錄可參（見外放證物），
    而通話費用高達一百零二萬餘元，參酌上情觀之，顯非被告
    丁○○一人所能撥打而致，從而，被告丁○○供承將行動電
    話門號晶片交給「陳」姓男子使用乙情，應可採信。
  (四)附表編號１、２、３、等四支門號，於被告乙○○申請時
    ，均有ABM02188SA型號手機一支，當時市價五千八百八十元
    ，由申請人自繳金額一千八百八十元，中華電信公司補貼四
    千元等情，有臺灣南區電信分公司嘉義營運處93年11月4日
    嘉服一字第930060號函及乙○○申請行動電話一覽表在卷可
    按（見本院卷第1宗第14、15頁）；又證人丙○○於偵查中
    及本院審理時結證稱：高淙賢與邱鈺順均是其員工，被告乙○○委託申請辦理門號後，有將搭配之手機賣給我們，我們
    大概都是按照配門號買手機的價格收購，應該是辦幾支就買
    幾支，收購價錢大約四千元，我們只有收手機而已，沒有買
    門號等語（見偵緝第320號卷第48頁，本院卷第2宗第37、38
    、41頁）。參酌上情以觀，足見被告等申請如附表所示之行
    動電話門號，除取得該三十支門號晶片外，並有取得如附表
    編號１、２、３、等四支門號搭配促銷之手機（惟將之販
    售與他人），要無疑義。
  (五)被告乙○○申請使用如附表所示之三十支行動電話，各積欠
    如附表編號１至所示之行動電話費，合計為一百零二萬三
    千八百六十六元等情，有（0919）796641等三十支行動電話
    通話及通話費明細表（見91年發查卷第126至167頁）、中華
    電信用戶乙○○欠費清單、查詢欠費清單（見91年發查卷第
    36至40頁）等在卷可證，其等獲取之財產上不法利益為一百
    零二萬三千八百六十六元，亦可認定。
  (六)被告乙○○於八十九年間並無工作收入，被告丁○○於八十
    九年九月至十二月間，亦無固定工作，每月收入僅一萬餘元
    等情，業分據其等於本院審理時供述無訛（見本院卷第2宗
    第68、74頁），足見被告等當時之收入不多，欲維持一家之
    生活已有困難；再由被告丁○○、乙○○自八十九年九月間
    起至九十年五月間止，分別積欠泛亞電信股份有限公司行動
    電話費用五萬二千五百四十九元、二萬五千七百二十五元，
    及台灣大哥大股份有限公司行動電話費用三萬六千三百八十
    六元、一萬零九百零二元等情，亦有泛亞電信公司帳務明細
    表、台灣大哥大公司93年9月30日法警09348687號函及用戶
    基本資料查詢、客戶欠費明細資料（見93年偵緝320號卷第
    62 至70頁）。足見被告二人當時經濟拮据，生活窘困，已
    無能力負擔巨額之通話費用，乃其明知無力繳納數量眾多之
    行動電話通話費用，猶隱瞞其等經濟狀況，大肆申請行動電
    話，遠逾其等經濟能力所能負擔，而取得行動電話晶片及手
    機，且明知將申請取得之晶片交與「陳」姓男子使用，該「
    陳」姓男子可將晶片裝置於手機使用，在為數多達三十支門
    號，復無法限制通話使用之情形下，申請人將負擔巨額之通
    話費用，若無法繳納，該使用行動電話之人即獲取免費通話
    之財產上不法利益，並造成中華電信公司之損害，竟此之為
    ，又未繳納分文上開行動電話費用，以上開各情相互參酌以
    觀，被告等與該「陳」姓男子間，有犯意聯絡及行為分擔，
    應無疑義，其等主觀上均有不法所有及得財產上不法利益之
    意圖，亦灼然甚明。
  (七)被告乙○○申請取得之行動電話ＳＩＭ卡，裝置在手機後，
    即可使用中華電信公司通訊設備，撥打行動電話，顯具有一
    定之財產上價值，要無疑義；另公訴人雖指稱被告二人係以
    不詳代價轉售不特定人牟利，惟為被告二人所否認定，又證
    人甲○○於偵查中固證稱：被告翟（羅）遠貞在電話中表示
    有申請三十個門號，有再賣給他人使用云云（見偵緝320號
    卷第62頁），惟對於被告丁○○究竟在何時、地，以多少價
    格賣給何人等，均付諸闕如，尚難遽採，且證人甲○○於本
    院審理時，經本院審判長質以：「聯絡上丁○○如何說？」
    ，證人甲○○答稱：「她也是說她申請完之後，就拿給別人
    。我就覺得她申請完之後，把卡片賣給別人，而且每一支電
    話都是五、六萬元的電話費。」等語（見本院卷第2宗第46
    頁），足見證人甲○○係因見被告乙○○申請使用之行動電
    話，有甚多支行動電話費用高達五、六萬元，始認為應係被
    告丁○○賣給他人使用，並非被告丁○○在電話中向其承認
    有將行動電話晶片賣給他人使用，核屬證人甲○○個人臆側
    之詞，自不足採信。此外，公訴人復未提出被告丁○○有何
    販賣行動電話晶片之證據，其此部分之主張，尚難憑採，附
    予明。
  (八)綜上所述，被告二人之自白，均核與事實相符，應可採信，
    本案事證明確，被告二人之犯行，均堪以認定。
二、核被告丁○○、乙○○所為，均係犯刑法第三百三十九條第
    一項之詐欺取財罪及同條第二項之詐欺得利罪。被告二人與
    「陳」姓成年男子間，有犯意聯絡及行為分擔，均為共同正
    犯。本案上開行動電話費用，係因被告等出面以被告乙○○
    名義申辦取得前開三十支行動電話ＳＩＭ卡，再交予「陳」
    姓男子使用，對犯罪之發生即取得免費撥打行動電話之不法
    利益部分，具有不可或缺之重要支配影響力，而與「陳」姓
    男子間有犯意聯絡與行為分擔，故為共同正犯，公訴意旨認
    被告二人此部分所為僅構成幫助犯，起訴法條尚有未洽，應
    予變更（最高法院三十年上字第五七四號判例參照）。再被
    告先後多次詐欺取財及多次詐欺得利之犯行，均時間緊接，
    犯罪構成要件分別相同，顯均係基於概括之犯意而為，均為
    連續犯，應各依刑法第五十六條之規定論以一罪，並加重其
    刑。又被告等以詐得之行動電話晶片，交付他人使用，免費
    撥打行動電話，以得財產上之不法利益，所犯上開二罪，有
    方法、目的之牽連關係，為牽連犯，屬裁判上一罪，應依刑
    法第五十五條規定從一重之詐欺得利罪處斷。爰審酌被告二
    人均無不良前科，素行良好，犯罪之動機、目的為圖私利，
    被告丁○○國中畢業，靠打零工賺錢維生，每月收入不足二
    萬元，有一輕度肢障之兒子須照顧（見本院卷第2宗第16頁
    之身心殘障手冊），被告乙○○未婚，在超市擔任收銀員工
    作，每月薪資約一萬三千元，均收入不豐，所申辦交付「陳
    」姓男子之行動電話門號多達三十個，欠繳行動電話費用之
    金額達一百零二萬餘元，對被害人中華電信公司造成之損失
    非低，犯罪後迄未與被害人和解，被告丁○○係帶被告乙○○前往辦理及將申請獲取之行動電話門號晶片交給「陳」姓
    男子之人，犯罪情節較重，惟犯後均坦承犯行，態度良好等
    一切情狀，分別量處被告丁○○有期徒刑九月，被告乙○○
    有期徒刑六月，以資儆懲。又被告乙○○行為後，刑法第四
    十一條於九十年一月四日修正，同年月十日經總統公佈施行
    ，同年月十二日生效，修正前規定：犯最重本刑為三年以下
    有期徒刑以下之罪，而受六月以下有期徒刑或拘役之宣告，
    因身體、教育、職業、家庭之關係或其他正當事由，執行顯
    有困難者，始得宣告易科罰金；修正後則規定：「犯最重本
    刑為五年以下有期徒刑以下之罪，而受六個月以下有期徒刑
    或拘役之宣告，因身體、教育、職業、家庭之關係或其他正
    當事由，執行顯有困難者，得以一元以上三元以下折算一日
    ，易科罰金。但確因不執行所宣告之刑，難收矯正之效，或
    難以維持法秩序者，不在此限。」關於易科罰金之規定，係
    關於執行刑罰之折算標準，仍應比較適用，且以新法得易科
    罰金之範圍較廣，對被告較為有利（舊法規定法定最重本刑
    有期徒刑五年以下者，原不得易科罰金，新法則得易科罰金
    ，自以新法對被告較為有利），依刑法第二條第一項前段之
    規定，自應適用修正後刑法第四十一條第一項前段之規定，
    爰就被告乙○○部分，並諭知如易科罰金以銀元三百元折算
    一日之標準。另被告乙○○前未曾受有期徒刑以上刑之宣告
    ，有被告乙○○之刑案查註紀錄表及臺灣高等法院被告全國
    前案紀錄表各一份可按，被告乙○○受此刑事追訴處罰，當
    知所警惕，應無再犯之虞，併宣告緩刑三年，以啟自新。
據上論斷，應依刑事訴訟法第二百九十九條第一項前段、第三百
條，刑法第二條第一項前段、第二十八條、第五十六條、第三百
三十九條第一項、第二項、第五十五條、第四十一條第一項前段
、第七十四條第一款，罰金罰鍰提高標準條例第一條前段、第二
條，判決如主文。
本案經檢察官周欣潔到庭執行職務。
中　　華　　民　　國　　94　　年　　6　　月     29　　日
                      刑事第一庭  審判長法  官  許進國
                                        法  官  游悅晨
                                        法  官  林坤志
上列正本證明與原本無異。
如不服本判決，應於判決送達後十日內向本院提出上訴狀（應抄
附繕本）。告訴人或被害人如對於本判決不服者，應具備理由請
求檢察官上訴，其上訴期間之計算係以檢察官收受判決正本之日
期為準。
中　　華　　民　　國　　94　　年　　6　　月     29　　日
                                        書記官  李銷勳
附錄本案論罪科刑所適用法條全文：
刑法第三百三十九條第一項、第二項：
意圖為自己或第三人不法之所有，以詐術使人將本人或第三人之
物交付者，處五年以下有期徒刑、拘役或科或併科一千元以下罰
金。
以前項方法得財產上不法之利益或使第三人得之者，亦同。
